臺灣高等法院民事判決　　　　　　　　 93年度上易字第973號
上　訴　人　唐都建設開發股份有限公司
法定代理人　江有增
訴訟代理人　江明彬
被上訴人　　甲○○
訴訟代理人　張靜怡律師
複代理人　　董晴嵐律師
　　　　　　劉哲嘉律師
上列當事人間給付買賣價金事件，上訴人對於中華民國93年8月
13日臺灣新竹地方法院92年度訴字第477號第一審判決提起上訴
，經本院於94年5月10日言詞辯論終結，判決如下：
    主  文
上訴駁回。
第二審訴訟費用由上訴人負擔。
    事實及理由
一、本件上訴人聲明求為判決：（一）原判決關於命上訴人塗銷
    被上訴人所有坐落新竹縣湖口鄉○○段121-6地號土地所有
    權全部及地上同段715建號門牌號碼同鄉○○街133巷50號建
    物所有權全部（下稱系爭房地），分別於民國（下同）87年
    6月23日（土地部分）及88年10月6日（建物部分）所為權利
    人新竹國際商業銀行股份有限公司（下稱新竹商銀）權利價
    值本金最高限額新台幣（下同）1億9,800萬元之第一順位抵
    押權登記（下稱系爭第一順位抵押權登記）及駁回上訴人後
    開第二項之訴部分均廢棄。（二）被上訴人應給付上訴人
    100萬元自89年1月1日起至清償100萬元之日止，按年息5％
    計算之利息。
    被上訴人聲明求為判決：如主文所示。
二、上訴人起訴主張：兩造於88年5月19日簽訂系爭房地之預定
    買賣契約，伊已依約於88年10月26日將系爭房地所有權移轉
    登記予被上訴人並交付系爭房地。系爭房屋之買賣價金為
    208萬元（其中自備款63萬8,000元，貸款144萬2,000元），
    系爭土地之買賣價金為312萬元（其中自備款103萬2,000元
    ，貸款208萬8,000元），被上訴人僅給付伊部分價金後即未
    再給付，經伊結算，被上訴人尚積欠伊土地尾款208萬8,000
    元，房屋尾款61萬2,000元，合計270萬元，伊僅請求其中之
    100萬元等情，求為命被上訴人給付伊100萬元及自89 年1月
    1日起至清償日止，按年息5％計付利息之判決（原審判決被
    上訴人應於上訴人塗銷系爭房地之第一順位抵押權登記之同
    時，給付上訴人100萬元；而駁回上訴人其餘之請求。上訴
    人就原判決命伊塗銷系爭房地之第一順位抵押權登記及駁回
    伊請求被上訴人給付利息部分，提起上訴）。
    被上訴人則以：系爭房地雖已由上訴人辦畢移轉登記與伊及
    交付與伊，然系爭房地有上訴人設定與新竹商銀之系爭第一
    順位抵押權。新竹商銀拒絕伊以貸款270萬元並設定同額抵
    押權之方式，塗銷系爭房地上訴人所設定之系爭第一順位抵
    押權登記，而上訴人亦無法塗銷系爭第一順位抵押權登記，
    並拒絕出面解決，致伊所買受之系爭房地，隨時有遭新竹商
    銀查封拍賣之危險，依兩造所訂土地預定買賣契約書第6條
    第2款約定：上訴人應保證土地產權清楚，絕無任何糾紛或
    欠稅情事，及民法第349條規定：出賣人應擔保第三人就買
    賣之標的物，對於買受人不得主張任何權利，上訴人已構成
    違約，伊自得依民法第264條規定，拒絕給付上訴人其餘之
    價金，並不負給付遲延責任等語，資為抗辯。
三、經查上訴人主張之前開事實，業據其提出房屋及土地預定買
    賣契約書、代辦貸款委託書、土地及建物登記簿謄本為證（
    見原審促字卷2-20頁、原審卷15-44、46-49、本院卷42-45
    、51-54頁），且為被上訴人所不爭執，固堪信為真實。
四、惟上訴人另主張伊不負塗銷系爭第一順位抵押權登記之義務
    ，及請求被上訴人給付100萬元價金之法定遲延利息，是否
    有據，詳如下述：
（一）經查兩造間所訂土地預定買賣契約書第6條第2款約定：乙
      方（即上訴人）保證本土地產權清楚，絕無任何糾紛或欠
      稅情事，有該契約書可憑（見原審促字卷7頁背面、原審
      卷24頁）；又依民法第349條規定：出賣人應擔保第三人
      就買賣之標的物，對於買受人不得主張任何權利；而出賣
      人不履行民法第349條所定之義務者，買受人得依關於債
      務不履行之規定，行使其權利，民法第353條亦定有明文
      。又民法第349條所謂第三人不得主張之權利，包含不得
      主張系爭房地之抵押權（參照最高法院90年度台上字第
      2093 號判決）。又買賣契約為雙務有償之債權契約，買
      受人固有交付價金之義務，惟出賣人亦有按債務本旨將無
      瑕疵之買賣標的物財產權移轉予他方之義務，出賣人如未
      依債務本旨交付買賣標的物，買受人依民法第264條規定
      自得拒絕給付價金而有同時履行抗辯權（參照最高法院87
      年度台上字第671號判決）。
（二）又查上訴人就系爭房地所設定與新竹商銀之系爭第一順位
      抵押權登記，應如何辦理分戶清償塗銷，據新竹商銀於93
      年4月30日陳報：1.本案依當時辦理分戶貸款之時點，系
      爭房地本行鑑估總價為513萬元，可貸款金額為總價之7成
      計：359萬元，應設定抵押權金額為貸款金額之1.2倍計：
      431萬元；2.本營建融資案所有權辦理分戶貸款之房地所
      有權人，每戶還款金額為本行鑑估總價之七成；3.分戶貸
      款應清償金額（即每戶鑑估總價之七成）若與實際貸款金
      額不相等（即貸款戶不須借滿七成），其差額應以現金補
      足；4.系爭房地須償還之債權為359萬元，須設定之抵押
      權金額為431萬元（見原審卷85頁）。惟上訴人迄未辦理
      分戶清償塗銷登記，致系爭房地仍設定系爭第一順位抵押
      權登記。然查被上訴人尚積欠上訴人之買賣價金僅為270
      萬元，為兩造所不爭執，則超過270萬元之差額部分，被
      上訴人自無代上訴人向新竹商銀清償之義務。且上訴人負
      有按債務本旨將無瑕疵之買賣標的物財產權移轉與被上訴
      人之義務，已如前所述，故上訴人在被上訴人給付上開尾
      款之同時，自負有塗銷系爭房地所設定系爭第一順位抵押
      權登記之義務，從而被上訴人對上訴人行使同時履行抗辯
      權，應屬有據。
（三）關於上訴人請求被上訴人給付伊100萬元自89年1月1日起
      至清償100萬元之日止，按年息5％計算之利息部分：
      按因不可歸責於債務人之事由，致未為給付者，債務人不
      負遲延責任，民法第230條定有明文。上訴人在請求被上
      訴人給付系爭房地尾款之同時，應塗銷系爭房地上所設定
      系爭第一順位抵押權登記，已如前述；被上訴人對上訴人
      既得行使同時履行抗辯權，在上訴人未塗銷系爭第一順位
      抵押權登記時，就系爭房地尚未給付之價金自不負給付遲
      延之責任，從而上訴人請求被上訴人給付100萬元自89年1
      月1日起至清償100萬元之日止，按年息5％計算之利息，
      亦屬無據。
五、綜上所述，上訴人本於買賣關係，主張伊無須履行塗銷系爭
    第一順位抵押權登記之對待給付及請求被上訴人給付伊100
    萬元自89年1月1日起至清償日止，按年息5％計算之利息部
    分，自屬不應准許。從而原審就上開部分所為上訴人敗訴之
    判決，並無不合。上訴論旨指摘原判決此部分不當，求予廢
    棄改判，為無理由。
六、至兩造其餘之攻擊或防禦方法及未經援用之證據，經本院斟
    酌後，認為均不足以影響本判決之結果，自無逐一詳予論駁
    之必要。併此敘明。
七、據上論結，本件上訴為無理由，依民事訴訟法第449條第1項
    、第78條，判決如主文。
中　　華　　民　　國　　94　　年　　5 　　月　　24　　日
                  民事第六庭審判長法　官　林鄉誠
　　　　　　　　　                法　官　楊豐卿
                                  法　官　鄭威莉
正本係照原本作成。
不得上訴。
中　　華　　民　　國　　94　　年　　5 　　月　　25　　日
                                  書記官　吳瑞英
